【裁判字號】    97,易,333
【裁判日期】    971013
【裁判案由】    竊盜
【裁判全文】
臺灣花蓮地方法院刑事判決               97年度易字第333號
公  訴  人  臺灣花蓮地方法院檢察署檢察官
被      告  乙○○
                    （另案於臺灣花蓮監獄執行中）
            丁○○
                    （另案於臺灣花蓮監獄執行中）
上列被告因竊盜案件，經檢察官提起公訴（97年度偵字第3454號
），本院判決如下：
    主  文
乙○○共同攜帶兇器毀越安全設備竊盜，累犯，處有期徒刑捌月
。
丁○○共同攜帶兇器毀越安全設備竊盜，累犯，處有期徒刑拾月
。
    事  實
一、乙○○前於民國93年、94年間因竊盜、恐嚇及違反違反毒品
    危害防制條例等案件分別經臺灣臺北地方法院及本院判處有
    期徒刑1年、1年6月、1年6月及7月，並經本院裁定減刑並定
    應執行有期徒刑1年8月確定，於96年8 月10日縮短刑期執行
    完畢；丁○○於84年間因違反藥事法及違反麻醉藥品管理條
    例案件，經本院分別判處有期徒刑1年、7月，應執行有期徒
    刑1年6月確定，復於85年間因違反麻醉藥品管理條例案件，
    經本院判處有期徒刑8月及5年1月，應執行有期徒刑5年4 月
    確定，2案接續執行，於88年8月16日縮短刑期假釋出監，又
    於假釋期間之89年、90年間再犯竊盜案件，經本院分別判處
    有期徒刑6月、10月，並裁定應執行有期徒刑1年3 月確定，
    並執行殘刑1年4月又17日，於95年11月28日縮短刑期執行完
    畢。詎均仍不知悔改，乙○○與丁○○共同基於意圖為自己
    不法所有之犯意聯絡，於96年12月3日晚上8時許，由丁○○
    駕駛自小貨車搭載乙○○至花蓮縣新城鄉加灣1-11號之鹿島
    石材工程有限公司，由乙○○持客觀上得為兇器使用之2 把
    一字螺絲起子破壞後方窗戶侵入屋內，2 人再以徒手方式竊
    取丙○○所有置放於辦公室之玫瑰石5 顆、洋酒10餘瓶、高
    梁酒3瓶等物，其中玫瑰石5顆載運至花蓮縣新城鄉○○村○○路169 號丁○○住處藏置，其餘之酒類物品則由乙○○贈
    與姓名、年籍不詳之友人飲用。翌日，乙○○及丁○○將其
    中1顆玫瑰石以新臺幣（下同）5,000元之代價，出售予不知
    情之甲○○，乙○○另於不詳之日期將其中1 顆玫瑰石以相
    同之價格出售予年籍、姓名不詳綽號為「圓圓」之女子，所
    得之金錢分別由丁○○及乙○○取得花用。嗣員警因另案借
    提乙○○時，乙○○主動向花蓮縣警察局新城分局嘉里派出
    所員警梁懷謙供出犯行而自首，並循線自甲○○住處查扣贓
    物玫瑰石1顆、在丁○○上開住處查扣贓物玫瑰石3顆而查悉
    上情。
二、案經花蓮縣警察局新城分局報告臺灣花蓮地方法院檢察署檢
    察官偵查後起訴。
    理  由
一、按被告之自白，非出於強暴、脅迫、利誘、詐欺、疲勞訊問
    、違法羈押或其他不正之方法，且與事實相符者，得為證據
    ，刑事訴訟法第156 條定有明文。該條所稱之「利誘」應與
    「誘導」有別，所謂「利誘」係指訊問者以法律所未規定之
    事項而對被告為有利之表示，致受訊問者誤認為係有拘束力
    之允諾，因而影響其陳述之決定，換言之，是否構成利誘，
    在於訊問者對於受訊問者表示之利益，是否逾越法律或其職
    權之界限，致被訊問者信以為真。質言之，只要為法律所明
    定或偵查者職權範圍內所得決定之利益，即令因而藉此「換
    得」被告之自白，即非本法所欲規範之「利誘」，至司法警
    察於製作警詢筆錄時，如未有違法「利誘」之情事，即便就
    詢問之事項有所「誘導」，只要不違反被告之自由意志，且
    與事實相符，當屬偵查（調查）技巧之範疇，尚非法所不許
    ，蓋偵查中對被告之詢（訊）問，與審判中對證人之交互詰
    問不同，法律並無明文禁止偵查中檢、警機關對於被告之誘
    導詢（訊）問。本件被告丁○○於本院審理時雖辯稱其警詢
    時之自白係警察誘導詢問云云，然被告並未提出員警有何以
    不正方法詢問之抗辯，本件員警於詢問時既未以強暴、脅迫
    、利誘、詐欺、疲勞訊問、違法羈押或其他不正之方法取得
    被告丁○○之自白，被告丁○○於警詢中之自白當具任意性
    而有證據能力。
二、按刑事訴訟法採行直接審理原則及言詞審理原則，並保障被
    告之反對詰問權，於刑事訴訟法第159條第1項明定被告以外
    之人於審判外之言詞或書面陳述，除法律有規定者外，原則
    上不得作為證據。然為兼顧現實需要及真實之發現，乃本於
    例外從嚴之立場，許於具備必要性及可信性之特別情況下，
    例外地承認其有證據能力。而被告以外之人於檢察事務官、
    司法警察官或司法警察調查中所為之陳述，基於實體發現真
    實之訴訟目的，依第159條之2規定，如與審判中之陳述不符
    時，經比較結果，其先前之陳述，相對具有較可信之特別情
    況，且為證明犯罪事實存否所必要者，則例外地賦與證據能
    力。又刑事訴訟法第159條之2所謂「具有較可信之特別情況
    」，係指證人於檢察事務官、司法警察官或司法警察調查中
    所為之陳述，與審判中不符，而其先前之陳述，從客觀上之
    環境或條件等情況加以觀察，有足以取代審判中反對詰問之
    可信性保證者而言，最高法院94年度臺上字第5681號判決意
    旨可資參照。本件證人即共同被告乙○○經本院裁定分離審
    判程序，列為證人進行交互詰問，而其於警詢時所為之陳述
    ，係被告以外之人於審判外之陳述，屬傳聞證據，證人乙○○於97年9 月29日在本院審理時具結作證，其作證之內容與
    97年5 月18日及同年6月6日警詢時所為陳述不符（詳如後述
    ），因其於警詢時所為之陳述，係自動供出其與被告丁○○
    共犯竊盜之情節，屬違反自己利益之陳述，且當時被告丁○○因另案入監服刑，尚未知悉證人乙○○將己供出之情形，
    顯然較無外力干擾或介入，佐以證人乙○○於警詢時所為證
    述，並無違法取供或其他不自由之情形，堪認證人乙○○於
    警詢所為證述，當有可信性特別情況，且其於警詢所為證述
    涉及被告有無共同竊盜之事實，為本件證明被告丁○○犯罪
    事實存否所必要，本院認證人乙○○於警詢所為陳述符合前
    述「可信性」及「必要性」之要件，有證據能力。
三、訊據被告乙○○對於上開犯罪事實坦承不諱，被告丁○○固
    坦承以其所有之自小貨車協助乙○○將上開竊得之玫瑰石搬
    運至其家中存放，惟矢口否認有何加重竊盜之犯行，辯稱：
    伊並沒有參與共同竊盜，當日係被告乙○○至伊家中請伊協
    助搬運玫瑰石至伊家中存放，伊並不知道玫瑰石係被告乙○○所竊得之贓物云云。經查，被告乙○○於上開時間、地點
    ，持2 把一字螺絲起子破壞鹿島石材工程有限公司後方窗戶
    侵入屋內，再竊取丙○○所有置放於辦公室之玫瑰石5 顆、
    洋酒10餘瓶、高梁酒3瓶，並將其中2顆玫瑰石別出售予不知
    情之甲○○及綽號「圓圓」之女子等情，業據被告乙○○供
    述在卷，核與被害人丙○○、證人甲○○於警詢及本院審理
    時及證人即被告丁○○之配偶黃雯筠於警詢時之證述大致相
    符，並有贓物認領保管單1 份、現場照片12張附卷可稽，堪
    信為真實。被告丁○○雖辯以只協助載運玫瑰石，並未參與
    竊盜云云，然查：（一）伊與乙○○於97年12月3日晚上8時
    許，由伊駕駛自小貨車前往花蓮縣新城鄉加灣1 之11號之鹿
    島石材工程有限公司，破壞鐵窗，竊取丙○○所有之玫瑰石
    5 顆，係乙○○提議並破壞鐵窗進入，後來將玫瑰石載往伊
    之住所擺放，第二天將其中1顆玫瑰石以5,000元之價格賣給
    甲○○，因乙○○積欠伊30,000元，所以將5, 000元交予伊
    等語，業據被告丁○○於警詢時自白在卷，並與證人即共同
    被告乙○○於警詢及證人甲○○於警詢及本院審理時證述之
    情節相符，堪信為真實，被告丁○○雖辯以在警詢中被員警
    所誘導，所為之陳述不實云云，然被告丁○○並未提出警詢
    時員警有何以強暴、脅迫、利誘、詐欺、疲勞訊問、違法羈
    押或其他不正之方法而影響其自白任意性之情形，且被告前
    科累累，並非第一次製作警詢筆錄，如警詢筆錄之內容與其
    陳述有所不符，亦知應當場更正始簽名於後，然被告丁○○
    於筆錄完成後，並未向員警聲明更正即簽名於警詢筆錄，被
    告丁○○辯稱警詢筆錄不實云云，尚無足採。（二）證人乙○○於警詢時證稱：於96年12月3日晚上8時許，被告丁○○
    駕駛其所有之自小貨車搭載伊去鹿島石材公司，持一字螺絲
    起子破壞門窗共同竊取玫瑰石5顆，其中1顆賣給甲○○，得
    款5,000 元等語，核與被告丁○○上開警詢之自白相符，又
    本件竊案為被告乙○○於另案為警查獲借提訊問時主動向員
    警供出，如非與被告丁○○一同行竊，被告乙○○何需將自
    己竊盜之犯行向員警供出，況本件所竊取之玫瑰石均放置在
    被告丁○○之住處，如被告乙○○要誣指被告丁○○，直接
    向員警供稱係被告丁○○1 人所竊取即可，又何需將自己行
    竊之事實具實供出，且被告乙○○與被告丁○○僅有金錢借
    貸之往來並無仇怨，亦據被告乙○○供述在卷，是被告丁○○與被告乙○○共同竊盜乙情，堪信為真實。（三）被告丁○○在偵查中供述：伊於96年12月某日晚上7、8時許，在康
    樂村海邊第193 號縣道馬路旁草叢中，協助被告乙○○載運
    玫瑰石，伊幫忙搬了3 顆，玫瑰石是原石，沒有基座，伊以
    為是被告乙○○在海邊撿的，玫瑰石放在伊之住處後，伊就
    入獄服刑了，賣玫瑰石所得之金錢，伊並沒有分到云云；而
    被告乙○○先於偵查中供述：伊拜託被告丁○○到七星潭附
    近的公墓幫忙載玫瑰石，伊告訴被告丁○○該批玫瑰石是向
    朋友拿的，被告丁○○在車上並沒有幫忙搬玫瑰石，賣玫瑰
    石所得之金錢並沒有分給丁○○云云，繼於於本院準備程序
    時供稱：伊先以自己之自小客車將贓物分3 次載運至七星潭
    附近的公墓，後來伊想要一次將贓物載回，但是因為贓物太
    多，所以伊去被告丁○○之住處央請被告丁○○幫忙伊載運
    贓物，伊在外租屋所以就將玫瑰石放在被告丁○○家中，玫
    瑰石原本沒有基座，伊覺得很漂亮才拿去給別人安裝基座云
    云；又本院審理時將被告乙○○分離審判程序，列為證人進
    行交互詰問，證人乙○○復證稱：伊於96年12月3日晚上8時
    許，駕駛伊所有，廠牌為中華三菱，型號為菱帥1600cc之自
    用小客車去鹿島石材公司，持2 支一字螺絲起子破壞鐵窗進
    入屋內，偷竊洋酒10餘瓶、高粱酒3瓶、玫瑰石6顆，洋酒及
    高粱酒伊是用紙箱裝載搬上車，玫瑰石伊是1顆、1顆徒手搬
    出去，但其中有1顆玫瑰石重達300公斤，原本是放在電捲門
    旁邊之地上，伊先用棉被墊在手推車上，再徒手將玫瑰石推
    倒在手推車上，然後以手推車搬運該玫瑰石到庭院，因為到
    庭院中間有樓梯，所以手推車倒了伊無法搬走，只好將那顆
    玫瑰石放在原地，伊所有之自小客車停放在該公司前門，伊
    打開鐵捲門後就1顆、1顆搬走，先把偷竊之贓物移開該公司
    ，分2 次將偷竊之贓物載運到七星潭公墓附近，因為伊之自
    小客車還有放其他東西，所以要分2 次載，伊將贓物移走後
    就到被告丁○○住處，請其幫忙載運玫瑰石，伊並沒有告訴
    被告丁○○玫瑰石之來源，載運後就將玫瑰石寄放在被告丁○○之住所，甲○○去買玫瑰石之時，被告丁○○有在場，
    伊賣玫瑰石所得之金錢並沒有分給被告丁○○，因為伊先前
    積欠被告丁○○30,000元，黃雯筠向伊要錢，又指證伊涉入
    其他之竊案，所以在警詢時誣指被告丁○○共同竊盜云云。
    然被告乙○○及丁○○於偵查中及本院審理時之證述，就是
    否有告知被告丁○○玫瑰石之來源、來源為何、被告丁○○
    是否有幫忙將玫瑰石搬上車等節，供述均有不符，對於被告
    丁○○僅在七星潭附近之公墓載運玫瑰石，而未參與竊盜等
    語已難採信；又證人丙○○於本院審理時到庭證稱：被竊之
    玫瑰石，重達7、80公斤或是100公斤，又有1顆重達300公斤
    之玫瑰石，被搬到一半時棄置於地上，沒有被偷走，這些玫
    瑰石不可能一個人搬得動，絕對要2 人以上才搬得動，警卷
    照片這4顆，照片左邊那顆大約有7、80公斤，中間上面那顆
    大約5、60公斤，右邊那顆3、40公斤，底下那顆是切片，上
    面3 顆沒有切割，但有噴砂處理，照片上玫瑰石之基座均為
    伊將玫瑰石拿到專門做基座之工廠訂作的，下面那顆玫瑰石
    原本也有基座，但是被偷了以後就不見了，最貴的基座要價
    20,000元，其他也在數千元之間，均為原木材質等語。是被
    告2 人所竊取之玫瑰石係經過噴砂及切片處理，且均有基座
    ，並非原石，無法1 人搬運，足見被告丁○○為脫免罪責而
    供稱玫瑰石為原石、沒有基座、伊不知道玫瑰石係竊取而來
    ，係被告乙○○1 人所竊取等語，而被告乙○○於偵查中、
    本院準備程序及審理時，對上開情節反覆其詞，顯係為迴護
    被告丁○○而為附和之詞，是被告2 人於偵查中及本院審理
    時供述為被告乙○○1 人竊取，而被告丁○○並未參與乙節
    實不足採信。且所竊得之贓物體積非鉅，以被告乙○○所有
    之自小客車足以裝載而1 次搬運完畢，而其車上有其他物品
    云云，亦係臨訟杜撰而不足採。是證人乙○○於本院審理時
    證述之內容不足為被告丁○○有利之認定。從而，本件被告
    2人犯行明確，應依法論科。
四、查未扣案之一字螺絲起子為金屬製品，質硬而型尖，在客觀
    上足對人之身體、生命構成威脅，自為兇器之一種。鐵窗具
    有防閑之效用，為安全設備之一種。被告2 人持一字起子破
    壞鐵窗而進入屋內，自屬攜帶兇器毀越安全設備之行為。核
    被告2人所為，係犯刑法第321條第1 項第2款及第3款之攜帶
    兇器毀越安全設備竊盜罪。被告2 人間，就上開加重竊盜罪
    ，有犯意聯絡及行為分擔，應論以共同正犯。又被告乙○○
    於93年、94年間因竊盜、恐嚇及違反違反毒品危害防制條例
    等案件分別經臺灣臺北地方法院及本院判處有期徒刑1年、1
    年6月、1年6月及7月，並經本院裁定減刑並定應執行有期徒
    刑1年8月確定，於96年8 月10日縮短刑期執行完畢；而被告
    丁○○於84年間因違反藥事法及違反麻醉藥品管理條例案件
    ，經本院分別判處有期徒刑1年、7月，應執行有期徒刑1年6
    月確定，復於85年間因違反麻醉藥品管理條例案件，經本院
    判處有期徒刑8月及5年1月，應執行有期徒刑5年4月確定，2
    案接續執行，於88年8 月16日縮短刑期假釋出監，又於假釋
    期間之89年、90年間再犯竊盜案件，經本院分別判處有期徒
    刑6月、10月，並裁定應執行有期徒刑1年3 月確定，並執行
    殘刑1年4月又17日，於95年11月28日縮短刑期執行完畢等情
    有臺灣高等法院被告前案紀錄表2 份在卷可稽，其等前受有
    期徒刑執行完畢，於5 年內故意再犯本件有期徒刑以上之罪
    ，為累犯，應依刑法第47條第1 項規定加重其刑；又被告乙○○於竊盜後，未發覺前，向花蓮縣警察局新城分局嘉里派
    出所警員梁懷謙自首，坦承犯行，有警詢筆錄1 份在卷可稽
    ，嗣接受本院裁判，合於自首之規定，應依刑法第62條前段
    之規定，減輕其刑。被告乙○○部分並應依刑法第71 條第1
    項之規定先加後減之。爰審酌被告2 人前科累累，素行不佳
    ，所竊得物品之價值，被告乙○○犯後坦承犯行，然於審理
    時仍迴護被告丁○○，而被告丁○○犯後否認犯行，飾詞狡
    辯，未見悔意等一切情狀，分別量處如主文所示之刑，以資
    懲儆。末查，犯罪工具一字螺絲起子2 支，並未扣案，亦無
    證據證明現仍存在，為避免將來執行困難，爰不併予宣告沒
    收。
據上論斷，應依刑事訴訟法第299條第1項前段，刑法第321條第1
項第2款、第3款、第28條、第47條第1 項、第62條前段之規定，
判決如主文。
本案經檢察官張立中到庭執行職務。
中    華    民    國    97    年    10    月    13    日
                        刑事第三庭    法  官  湯國杰
上列正本證明與原本無異。
如對本判決不服，應於送達後10日內，向本院提出上訴狀（上訴
狀應記載具體上訴理由並應抄附繕本）告訴人或被害人如對於本
判決不服者，應具備理由請求檢察官上訴，其上訴期間之計算係
以檢察官收受判決正本之日期為準。
中    華    民    國    97    年    10    月    13    日
                                      書記官
附錄本判決論罪之法律條文：
中華民國刑法第321條：
犯竊盜罪而有左列情形之一者，處六月以上、五年以下有期徒刑
：
一、於夜間侵入住宅或有人居住之建築物、船艦或隱匿其內而犯
    之者。
二、毀越門扇、牆垣或其他安全設備而犯之者。
三、攜帶兇器而犯之者。
四、結夥三人以上而犯之者。
五、乘火災、水災或其他災害之際而犯之者。
六、在車站或埠頭而犯之者。
前項之未遂犯罰之。


司法院資訊處製作；財團法人民間司法改革基金會備份。
